【裁判字號】    90,上訴,1604
【裁判日期】    900823
【裁判案由】    違反毒品危害防制條例
【裁判全文】
臺灣高等法院高雄分院刑事判決          九十年度上訴字第一六四號
    上  訴  人
    即  被  告  甲○○
    指定辯護人  本院公設辯護人  孫  妙  岑
右上訴人因違反毒品危害防制條例案件，不服臺灣屏東地方法院九十年度訴字第一六
號中華民國九十年八月二十三日第一審判決（起訴案號：臺灣屏東地方法院檢察署八
十九年度偵字第一七一二號），提起上訴，本院判決如左：
      主      文
原判決撤銷。
甲○○共同連續販賣第二級毒品，處有期徒刑柒年貳月。
販賣毒品所得財物新台幣貳萬元沒收，如全部或一部不能沒收時，以其財產抵償之。
      事      實
一、甲○○與徐志中（未據起訴）係鄰居，二人意圖營利，共同基於概括之犯意，自
    民國（下同）八十七年十二月間起，徐志中之軍中同袍曾瓊輝欲購買第二級毒品
    安非他命，即與徐志中接洽，談好購買安非他命之數量、價錢及交易地點，再由
    徐志中轉而告知甲○○，曾瓊輝依約定時間，先後前往屏東市，在屏東市○○街
    二十五巷附近之其釣蝦場、至正國民中學附近、嘉新保齡球館，而由甲○○自己
    或將安非他命交予徐志中轉交，而與曾瓊輝完成毒品交易四次，交易價額分別為
    新台幣（下同）三千元、五千元、七千元、五千元，每一次交易後，甲○○皆給
    予少許之安非他命供徐志中施用，做為報酬，嗣於八十八年十一月二十日晚上十
    一時四十五分許，曾瓊輝因駕車行經高雄市三民區○○○路八十三號前，為警查
    獲其持有安非他命一．七公克，供出毒品來源係經由徐志中介紹向一不詳姓名男
    子購買，警員乃指示曾瓊輝打徐志中之0000000000號行動電話接洽購
    買安非他命事宜，翌日（二十一日）凌晨一時三十分許，曾瓊輝帶警依約至屏東
    市至正國民中學前欲與徐志中交易時，徐志中亦打電話給甲○○告以其正欲出門
    （按至正國中與甲○○、徐志中家不遠），甲○○即與其不知情之女友袁詩敏走
    出家中欲赴約定地點時，甲○○警覺有警員在場而逃逸，因而交易未遂，經警向
    袁詩敏追問甲○○住處，由袁詩敏帶警至屏東市○○街三百二十八巷二號甲○○
    住處搜索，扣得安非他命三包共重五‧八公克及夾鏈袋二包而查獲。
二、案經高雄市政府警察局三民第一分局報請臺灣高雄地方法院檢察署呈請臺灣高等
    法院高雄分院檢察署核轉臺灣屏東地方法院檢察署檢察官偵查起訴，甲○○於原
    審審理中逃匿，經發布而被緝獲。
      理      由
一、訊據上訴人即被告甲○○矢口否認有販賣第二級毒品安非他命予曾瓊輝，辯稱：
    伊只認識徐志中，徐志中係伊鄰居，伊不認識曾瓊輝，從未販賣安非他命予曾瓊
    輝，八十八年十一月二十一日凌晨一時三十分，係因伊常與徐志中一起吸毒，之
    前曾發生口角，徐志中打電話給伊謂彼此係十多年之鄰居，要伊出去談和，伊才
    出去，因見有人衝來，疑係徐志中找人打伊，伊才拔腿奔跑，非因畏罪逃逸云云
    。
二、然查曾瓊輝確有透過徐志中於前開時地向被告甲○○購買第二級毒品安非他命，
    甲○○並會給徐志中些許安非他命供其吸用，做為報酬之事實，業據曾瓊輝於警
    訊時證稱：「：：：自八十七年十月以後，因為他沒有交通工具，所以均是由我
    至屏東市向他購買，但在屏東市之交易均是由我拿錢給他，再由他向別人購買交
    付予我，地點是在他住所屏東市○○里○○街三五三巷附近之釣蝦場，在那地方
    共交易兩次，價錢為三千及五千元，屏東市至正國中前交易一次，價錢為七千元
    ，屏東市嘉新保齡球館交易一次，價錢為五千元：：：」「我不知徐志中之毒品
    是向何人購買，但每次我都有看見其與一男一女交易毒品完後，再將毒品交給我
    」各等語，並指認當時在哈爾濱派出所內之袁詩敏及警員出示之甲○○身分證，
    謂該袁詩敏及甲○○確為其親眼目睹徐志中與人交易時之一男一女等語（見警卷
    第十五、十六頁），其於檢察官偵查中稱：「八十八年初在屏東徐志中家附近向
    甲○○買的（毒品）」（見偵字第一八五八號卷第十頁），於原審審理時復結證
    稱：「我原不認識甲○○，才由徐志中連絡甲○○的」、「：：：我是因沒有甲
    ○○的電話，所以就請徐志中代為連絡，之後也是請徐志中幫我連絡甲○○的」
    「（見原審訴字第一七九號卷第十三、十四頁），其於本院審理時又證稱：伊是
    透過徐志中介紹向甲○○買的，都是伊打電話給徐志中，徐再打電話給甲○○，
    蔡把毒品交給徐，徐再交給伊毒品，伊看過被告甲○○幾次，有兩次是伊直接拿
    錢給被告，兩次係伊拿錢給徐志中，伊在遠處等，徐志中拿錢給被告取得安非他
    命後，再將安非他命交給伊等語（見本院九十年十一月二日、十二月十日筆錄）
    ，共犯徐志中於警訊時亦不否認曾瓊輝透過伊向被告甲○○購買安非他命，甲○
    ○會拿一點安非他命給伊當酬勞等情（見警卷第十、十一頁），其於原審初次審
    理及本院初次審理時雖供稱有介紹曾瓊輝向甲○○買毒品，但只幫忙連絡甲○○
    而已，都是其二人直接去接洽，伊並未參與等語（見原審訴字第一七九號卷第十
    四頁及本院九十年十一月二日筆錄），惟嗣後則又供承曾瓊輝每次都透過伊向甲
    ○○買安非他命，甲○○會給伊一些安非他命吸食等語（見原審訴緝字第一六號
    卷第三七頁及本院九十年十二月十日筆錄），參諸證人曾瓊輝為警查獲後於警訊
    時，經警訊以安非他命來源﹖亦供稱係經徐志中介紹向他人購買，再經警方授意
    ，曾瓊輝乃打電話給徐志中，表示要購買安非他命，徐志中再連絡甲○○，約好
    交易時間地點，曾瓊輝即帶警前往埋伏，甲○○警覺而逃逸，此情亦據曾瓊輝及
    徐志中供明，而被告甲○○就其於八十八年十一月二十一日凌晨一時三十分許，
    與女友袁詩敏自住處走出意欲何為﹖何以見警逃逸﹖其於警訊時係稱並非要去找
    徐志中，是要到徐志中家附近散步等語（見警卷第二頁）；於原審審理時則稱：
    是徐志中打電話給我說他家有安非他命，要我過去吸，我就與我女朋友一起過去
    ，當時有一陌生男子要我過去，我不敢過去，就逃跑了等語（見原審訴字第一七
    九號卷第二四頁），於本院審理時又稱：那天徐志中打電話給我，因我們是鄰居
    ，以前常一起吸毒，曾發生口角，他要我出去談和，我才出去的等語（見本院九
    十一年元月十五日筆錄），前後供詞閃爍游移，足見其所供不實，綜合上述各項
    證據交互參酌以觀，堪認被告甲○○確有與徐志中共同販賣安非他命予曾瓊輝之
    犯行，應無可疑。
三、被告甲○○賣予曾瓊輝安非他命之次數及價錢，徐志中於警訊時係供稱共六次，
    金額為五千元或七千元不等（警卷第十一頁），曾瓊輝於警訊則稱四次（以其所
    述八十七年十月以後購買者計算），分別為三千元、五千元、七千元、五千元（
    警卷第十五頁），二人所述不同，嗣後渠二人在偵審中就買賣安非他命之次數及
    金錢，即未再做明確之供述，以本件交易長達幾近一年，就購買次數及價款之次
    要事項，記憶難免模糊，欲求二人供述一致，實有困難，而以曾瓊輝係自己花錢
    購買者，徐志中則僅仲介毒品買賣，轉手交付金錢或安非他命而已，自以曾瓊輝
    之印象較為深刻，本院認應以曾瓊輝在警訊時之前開供詞為可採。又安非他命之
    價格昂貴，販賣安非他命之罪刑甚重，被告甲○○與曾瓊輝非親非故，如無利潤
    可圖，斷無冒被判重刑之險，未賺得利潤，即將其向他人買來之安非他命，以低
    價或平價將安非他命賣予曾瓊輝之理，是被告甲○○有營利之意圖應無庸疑。又
    警訊時徐志中因指陳係自八十七年九月開始幫曾瓊輝向被告購買安非他命，曾瓊
    輝則供稱自八十七年十月透過徐志中向甲○○購買安非他命，然八十七年九、十
    月間被告係在軍監服刑或在海軍明德訓練班受教育（理由後），應認被告係自
    八十七年十二月起販賣安非他命予曾瓊輝，本案事證已甚明確，被告犯行洵堪認
    定。
四、公訴意旨以被告甲○○基於概括之犯意，自八十七年九月至十一月，在屏東市至
    正國中附近或嘉新保齡球館或某釣蝦場，亦有販賣第二級毒品安非他命予徐志中
    、曾瓊輝，因認被告犯有毒品危害防制條例第四條第二項之販賣第二級毒品罪嫌
    云云。公訴人認被告甲○○有前揭犯行，係以證人徐志中、曾瓊輝在警偵訊之供
    詞，為其論據。惟訊據被告甲○○堅決否認有此部分犯行，辯稱：伊不認識曾瓊
    輝，亦未曾販賣安非他命給徐志中，且此段時間，伊剛因逃亡罪，甫由軍監服完
    刑出獄，撥出海軍明德班二個月，不可能有販賣安非他命之事實等語。經查被告
    甲○○確因在軍中犯逃亡罪，於八十七年二月十九日被羈押，旋被判處有期徒刑
    七月，於同年九月二十日執行完畢，隨即被送入海軍明德班第三中隊教育，於同
    年十二月十一日畢業，此有台南師管區司令部屏東縣團管區司令部九十年十二月
    二十七日（九０）柱義字第七０八五號函所附之被告甲○○兵籍表及陸軍第八軍
    團司令部軍事檢察官執行指揮書在卷可稽，應堪信為真實，徐志中、曾瓊輝所陳
    核與事實不符，不足採信，被告此部分被訴犯罪，尚屬不能證明。
五、按安非他命為第二級毒品，毒品危害防制條例第二條第一項第二款定有明文。是
    核被告甲○○所為，前開販賣第二級毒品安非他命四次予曾瓊輝，係犯毒品危害
    防制條例第四條第二項之販賣第二級毒品罪。被告八十八年十一月二十一日凌晨
    一時三十分，販賣安非他命予曾瓊輝，經警埋伏查獲之行為，應認已手實施販
    賣毒品之行為，核此次行為，係犯同條例第四條第二項、第五項之販賣第二級毒
    品未遂罪，公訴意旨漏未審究及此，而認此次亦係販賣既遂犯行，容有誤會，其
    因販賣而持有安非他命之低度行為，為販賣之高度行為所吸收，不另論罪。被告
    甲○○與徐志中就前開犯行有犯意之聯絡及行為之分擔，均為共同正犯。又其先
    後多次販賣毒品既遂及一次未遂之犯行，時間緊接，所為犯罪構成要件相同，顯
    係出於概括犯意反覆為之，為連續犯，應依刑法第五十六條之規定以一販賣第二
    級毒品既遂罪論，除所犯法定本刑為無期徒刑部分依法不得加重外，有期徒刑部
    分依法加重其刑。
六、原審予以論罪科刑，固非無見，然查(一)被告於八十七年四月至十一月間，或在軍
    監服刑中，或服刑後被撥入海軍明德班受教育中，已如前述，自不可能在其家中
    或其他地方販賣安非他命予徐志中、曾瓊輝，即檢察官亦未起訴被告於八十七年
    四月至九月間有販賣安非他命之犯行，乃原審竟認被告有自八十七年四月至九月
    ，先以每包四、五千元之價格販賣安非他命予徐志中，再由徐志中在高雄市○○
    路大國民樓下，將所得毒品分別以五千元及七千元之價格售予曾瓊輝二次，八十
    七年十月、十一月改由曾瓊輝交付價金予徐志中，再由徐志中向被告拿取安非他
    命轉交予曾瓊輝之犯行，而與事實不符。(二)被告先後四次販賣安非他命予曾瓊輝
    ，價款分別為三千元、五千元、七千元、五千元，共二萬元，原判決竟認共六次
    價款二萬九千元，亦有未洽。(三)原判決就被告於八十八年十一月二十一日販賣安
    非他命予曾瓊輝，因警埋伏而未果部分，未論以販賣第二級毒品未遂罪，同有未
    合，被告上訴否認犯罪，雖無理由，惟原判決既有可議，即屬無可維持，應由本
    院將原判決撤銷，審酌被告販賣安非他命，戕害他人身體健康，販賣之次數、數
    量，犯後飾詞狡辯，顯無悔意等情狀，爰予科處有期徒刑柒年貳月，至扣案之安
    非他命三包共重五‧八公克及夾鍊袋二包，係被告甲○○於交易不成逃匿後，員
    警至其住所搜索所扣得，並無任何證據足認與本案被告甲○○販賣安非他命有何
    關連，自應由檢察官另行聲請單獨宣告沒收，附此明。另被告販賣第二級毒品
    予曾瓊輝共計四次，每次販賣所得分別為三千元、五千元、七千元、五千元，總
    計為二萬元，係被告販賣第二級毒品所得財物，應依毒品危害防制條例第十九條
    第一項之規定沒收，如全部或一部不能沒收時，應以其財產抵償之。又被告前開
    被訴自八十七年九月至十一月販賣安非他命予徐志中、曾瓊輝犯罪不能證明部分
    ，因公訴人認與科刑部分有連續犯之關係，屬裁判上一罪，爰不另為無罪之諭知
    ，亦併此明。
據上論斷，應依刑事訴訟法第三百六十九條第一項前段、第三百六十四條、第二百九
十九條第一項前段，毒品危害防制條例第四條第二項、第十九條第一項，刑法第十一
條前段、第二十八條、第五十六條，判決如主文。
本案經檢察官董明正到庭執行職務。
中    華    民    國     九十一     年       元       月      二十二    日
                              臺灣高等法院高雄分院刑事第四庭
                                  審判長法官  蕭權閔
                                        法官  李嘉興
                                        法官  陳吉雄
右正本證明與原本無異。
如不服本判決，應於判決送達後十日內向本院提出上訴狀，其未述理由者並應於提
出上訴狀後十日內向本院補提理由書（應附繕本)。
                                      書記官  沈有進
中    華    民    國     九十一     年       一       月      二十四    日
附錄：本判決論罪科刑法條：
毒品危害防制條例第四條第二項
製造、運輸、販賣第二級毒品者，處無期徒刑或七年以上有期徒刑，得併科新臺幣七
百萬元以下罰金。
                                                                      ＫＱ


司法院資訊處製作；財團法人民間司法改革基金會備份。
